【裁判字號】    97,上訴,235
【裁判日期】    970515
【裁判案由】    偽造文書等
【裁判全文】
臺灣高等法院臺中分院刑事判決         97年度上訴字第235號
上  訴  人
即  被  告  乙○○
上列上訴人即被告因偽造文書等案件，不服臺灣南投地方法院96
年度易緝字第13號，中華民國96年11月15日第一審判決（起訴案
號：臺灣南投地方法院檢察署95年度偵字第2607號），提起上訴
，本院判決如下：
    主  文
原判決撤銷。
乙○○無罪。
    理  由
一、公訴意旨略以：甲○○（業經原審法院判處罪刑確定）於民
    國89年間自任會首，召集民間互助會，會期自89年10月15日
    起至91年3月15日止，採內標制，每會金額新臺幣（下同）2
    萬元，每月15日在甲○○所經營位於南投縣埔里鎮○○路11
    7號「絲路集精品店」開標，底標為1千2百元，以高標者得
    標，會首應於會員開標後5日內收齊會款交付得標人。詎甲○○因「絲路集精品店」經營不善，明知經濟陷於困難，竟
    萌生意圖為自己不法所有之概括犯意，利用互助會會員信任
    其不致有不法意圖，而未親自到場參與投開標，不知究竟何
    人得標之機會，與被告乙○○共同基於偽造文書及為自己不
    法所有之犯意聯絡，明知會員丙○○並未參與投標，亦未授
    權他人以其名義參加投標，竟於90年10月15日，在上開地點
    ，由甲○○冒用會員「丙○○」名義，偽造「丙○○」之署
    押及偽填標金「4,200」，而偽造成依習慣足以表示會員「
    丙○○以4,200元之標息參與競標」等文意之標單1紙，並提
    出行使，使活會會員陷於錯誤，致以為係「丙○○」得標而
    交付會金，且在得標後3、5日內，在上開地點，將該期收取
    之會款30餘萬元交付予被告，足以生損害於丙○○及其他活
    會會員，因認被告涉犯刑法第216條、第210條之行使偽造私
    文書罪，及同法第339條第1項之詐欺取財罪嫌云云。
二、訊據被告乙○○堅詞否認有何上開偽造文書及詐欺等不法之
    犯行，辯稱：其只是幫甲○○做室內設計，因甲○○積欠工
    程款，故應允在渠所開設之精品店三樓擺設電腦、招攬生意
    ，甲○○是因為要給付其工程款，才將收得的會款交付，其
    並不知甲○○有召集互助會一事等語。經查本件公訴意旨認
    被告涉有上開行使偽造私文書、詐欺取財等犯行，無非以共
    同被告甲○○之供證、被害人丙○○之證述及互助會單影本
    1紙為論據。惟觀之卷附互助會單影本反面固載有「10月15
    日丙○○4200」等文字，並由甲○○署押其後；而證人即被
    害人丙○○於警詢及偵訊中先後證稱：伊有參加甲○○召集
    之互助會，自89年10月份起至91年3月15日，金額為2萬元，
    90年10月15日甲○○有冒用伊名義以4千2百元得標，當時她
    有向伊收取會錢，直到91年1月份始知悉遭冒標一事等語。
    然此部分證據，充其量僅足以證明，被害人丙○○有遭冒標
    之事實，尚不足以認定係被告與甲○○共同為之。至共同被
    告甲○○就該次冒標之手法，及得標款項之去向，先於94年
    8月29日偵訊時供稱：「（問：冒用會員玲珠名義標會？）
    標會的錢我給另一位會員。」嗣於94年9月14日偵訊時供稱
    ：「有關丙○○部分是我另一個朋友乙○○冒用她的名字去
    標的，得標後我在我店裡將會款交給他，他說他會負責將會
    錢繳到完，所以我才會讓他參與投標，……乙○○冒丙○○
    的名投標，只有我知道，當時在我服飾店開標時有其他會員
    在場，但他們並不知道乙○○冒丙○○名義參與投標。」又
    於94年12月28日偵查中以證人身分結稱：「我想說他（指乙○○）有跟我說他很快會將會錢繳完，才讓他冒用丙○○名
    義投標，所以並沒有故意詐欺會員財產的意思」。再於95年
    3月23日偵查中結稱：「（丙○○的標單）當初是乙○○叫
    我幫他寫的，……我得標後，收了會款大概30幾萬，隔3、5
    天就在我的店裡陸陸續續把錢交給他使用」。另於原審法院
    95年10月3日行準備程序時陳稱：「乙○○找我合夥開公司
    ，極需現金，所以就找我以隨便一個會員的名字冒標，因為
    我和丙○○是多年的朋友，打算事後才告訴她，先借給乙○○標，標走之後的會錢，由乙○○給付，該標單上面的『丙○○及4千2百元』都是我寫的，乙○○事先都已經知情」云
    云。其先後多次供證冒標會員丙○○之手法，及收得會款之
    去向，並非一致，甚且彼此矛盾，或有意以此說法脫卸自己
    犯罪之故意，尚難遽採為不利被告之認定依據。況甲○○上
    開供證，均未經被告加以詰問，無從檢驗其供證內容之真實
    性；而經本院先後傳、拘證人甲○○，均因去處不明，未能
    拘提到案。此外，公訴意旨又未能具體指出足資認定被告犯
    罪之積極證據，本院認本件被告被訴之犯罪，尚屬不能證明
    。原審法院未詳予調查，遽為被告論罪科刑之判決，核有違
    誤，被告上訴意旨否認犯罪，並執以指摘原判決不當，即有
    理由，應由本院予以撤銷，改為被告無罪之判決。
據上論斷，應依刑事訴訟法第369條第1項前段、第364條、第301
條第1項，判決如主文。
本案經檢察官丁○○到庭執行職務。
中    華    民    國    97    年    5     月    15    日
            刑事第六庭  審判長法  官  李  文  雄
                              法  官  張  恩  賜
                              法  官  邱  顯  祥
上列正本證明與原本無異。
檢察官得上訴。
如不服本判決應於收受送達後十日內向本院提出上訴書狀，其未
敘述上訴之理由者並得於提起上訴後十日內向本院補提理由書（
均須按他造當事人之人數附繕本）。
                                書記官  陳 桂 芬
中    華    民    國    97    年    5    月     15   日


司法院資訊處製作；財團法人民間司法改革基金會備份。
